【裁判字號】    97,台上,5353
【裁判日期】    971024
【裁判案由】    強盜
【裁判全文】
最高法院刑事判決            九十七年度台上字第五三五三號
上  訴  人  台灣高等法院高雄分院檢察署檢察官
被      告  甲○○
上列上訴人因被告強盜案件，不服台灣高等法院高雄分院中華民
國九十七年八月二十八日第二審判決（九十七年度上訴字第一二
二七號，起訴案號：台灣屏東地方法院檢察署九十六年度偵字第
七一一九號），提起上訴，本院判決如下：
    主  文
原判決撤銷，發回台灣高等法院高雄分院。
    理  由
本件原判決以公訴意旨略稱：被告甲○○與汪中強（經第一審判
刑確定）意圖為自己不法所有，基於強盜之犯意聯絡，騎乘懸掛
車牌號碼NF二－二六一號機車，於民國九十六年九月二十三日凌
晨四時五十分許，共同前往屏東市○○路六十六號「全家便利超
商」，由汪中強左手持兇器開山刀一把，在店員呂宗翰身後晃動
，致使不能抗拒，而命其開啟收銀機及抽屜，搜刮現金新台幣（
下同）二萬二千元，得手後坐上在超商門口把風之甲○○所騎機
車逃逸。二人復於九十六年九月二十六日清晨五時六分許，前往
屏東縣萬丹鄉○○路○段二號「OK便利超商」，由甲○○在外把
風，汪中強持開山刀進入店內，以刀抵住店員顏世宗背部，使之
不能抗拒，命其開啟收銀機，取走現金一千八百十五元及櫃子內
峰牌香菸八包，得手後揚長而去。嗣為警於九十六年九月二十八
日上午十時許，持搜索票在高雄縣大寮鄉○○路四十四之十一號
甲○○住處扣得半罩式安全帽、口罩、黑色外套各二件、手套二
雙、黑色長褲、咖啡色七分褲各一條、藍色背包一個、開山刀一
把及上揭機車車牌一面等物，因認被告涉犯刑法第三百三十條加
重強盜罪嫌云云。惟經審理結果，認不能證明被告犯罪，因而撤
銷第一審論處被告共同攜帶兇器強盜罪刑部分之判決，改判諭知
被告無罪，固非無見。
惟查：客觀上為法院認定犯罪事實及適用法律基礎之證據，雖已
調查而其內容尚未明瞭者，即與未經調查無異，如遽行判決，仍
屬應於審判期日調查之證據未予調查之違法。依卷內資料所示，
扣案之半罩式安全帽、口罩、黑色外套、手套、黑色長褲、咖啡
色七分褲、藍色背包、開山刀及NF二－二六一號機車車牌等物，
均係警方從被告甲○○住處所搜出，有高雄縣政府警察局鳳山分
局搜索扣押筆錄、扣押物品目錄表及查扣證物清冊（均影本）在
卷可稽。而汪中強於第一審證稱：本件二強盜案，接應之人均是
穿扣案甲○○所有之黑色外套及咖啡色牛仔長褲等語（見第一審
卷第七十二頁），汪中強與被告於檢察官偵查中皆坦承其二人曾
於九十六年九月二十八日凌晨，聯手強盜另外二家超商即高雄市
三民區○○○路一五一號「統一超商」及高雄縣鳳山市○○路二
二一號「統一超商」之財物，該二件超商強盜案件之作案手法及
穿著，俱與本件二強盜案相同，且時間極為相近（見台灣高雄地
方法院檢察署九十六年度偵字第二七八００號卷影本第七頁、第
十九─二十四頁）；被告並供認彼等係將汪中強所竊NF二－二六
一號機車車牌，懸掛於被告母親所有之機車上，再騎去作案（同
上卷第七頁）；此外，證人徐菊蘭證述：NF二－二六一號機車車
牌係九十六年九月二十三日凌晨二時三十分許，在高雄縣大寮鄉
○○村○○街三號前所失竊（同上卷第十七、十八頁、高雄縣政
府警察局鳳山分局刑案偵查卷宗影本第二十五頁）；證人顏世宗
（本件二強盜案被害人之一）於偵查中及第一審審理時，均具結
供證：搶劫時有刻意去看外面接應之人，由其眼神及體型可以指
認就是甲○○等語（見上開第二七八００號偵查卷影本第二二七
頁、台灣屏東地方法院檢察署九十六年度偵字第七一一九號卷影
本第二十一頁、第一審卷第六十九、七十頁），如果無訛，能否
謂甲○○未共同參與本件犯行，饒堪研求。原判決雖以汪中強另
證稱：本件二強盜案係其與「敏仔」所為，是其拿甲○○的衣服
給「敏仔」穿等語，認為已經證明被告並未參與本件二強盜犯行
（見原判決理由六之(一)）。惟汪中強所指之「敏仔」，並無姓名
、年籍或住所等資料可供查證，而本件二強盜案如均係汪中強與
「敏仔」所為，與被告無涉，為何會使用被告母親所有之機車作
為交通工具？汪中強拿被告的衣服給「敏仔」穿去作案，是為了
嫁禍於被告或有其他目的？何以開山刀、NF二－二六一號機車車
牌等涉案物證，皆放在被告家裡被查獲？非無疑竇，汪中強上開
供述堪否採信？殊非無疑。原審未予詳查慎斷，並於判決理由內
加以說明，遽為前開論斷，其自由判斷之職權行使，難謂於論理
法則無違。次查汪中強曾於檢察官偵查中陳稱：作案使用之NF二
－二六一號機車車牌是其所提供等語（見上開第七一一九號偵查
卷影本第十二頁），原判決復認定該機車車牌係汪中強與「敏仔
」所共同竊取（見原判決理由六之(五)），倘本件二強盜案係汪中
強與「敏仔」二人所為，該機車車牌既為其二人所共同竊取，如
何會有所謂「提供車牌」可言？是否係由汪中強提供其竊得之機
車車牌，被告提供其母之機車，而共同作案？亦值研求。原審對
汪中強前述不利於被告之證詞，未予調查審論，於法亦有未洽。
又本件二強盜案之行為時間，分別為九十六年九月二十三日凌晨
四時五十分許、九月二十六日清晨五時六分許，汪中強既連「敏
仔」之相關資料都無法提供警方查證，其如何與「敏仔」相約會
合而於凌晨四、五時作案？如何取得被告之衣服再尋覓地點供「
敏仔」換裝，以及取得被告母親之機車充當作案工具？且檢察官
曾訊問汪中強：「敏仔」的身材和甲○○還是你比較相近？汪中
強答稱：和其比較相近（見第一審卷第七十一頁），究竟被告與
汪中強、「敏仔」之體型、身材是否相近，被告的衣服是否適合
於「敏仔」穿著？此與判斷汪中強所言是否可信攸關，為與公平
正義之維護有重大關係事項，原審未予調查論述，遽採信汪中強
之說詞，尤嫌速斷。倘NF二－二六一號機車車牌果真是汪中強與
「敏仔」於九十六年九月二十三日凌晨二時三十分許在高雄縣大
寮鄉所竊得，值此深夜時分，汪中強竟能取得被告之衣服及被告
母親之機車，再改懸其所竊得之機車車牌，於同日凌晨四時五十
分許至屏東市○○路「全家便利超商」強盜財物，若非被告與汪
中強共同作案，被告是否知情提供衣服與機車予以助力？亦有待
查明。原審未予詳究，遽行判決，併有可議。以上或為上訴意旨
所指摘，或為本院得依職權調查之事項，應認原判決有撤銷發回
之原因。
據上論結，應依刑事訴訟法第三百九十七條、第四百零一條，判
決如主文。
中    華    民    國  九十七  年    十    月  二十四  日
                      最高法院刑事第三庭
                          審判長法官  林  增  福
                                法官  張  清  埤
                                法官  陳  世  雄
                                法官  蔡  國  在
                                法官  黃  梅  月
      本件正本證明與原本無異
                                      書  記  官
中    華    民    國  九十七  年    十    月  二十九  日
                                                      V


司法院資訊處製作；財團法人民間司法改革基金會備份。
